臺灣臺中地方法院刑事判決　　　　　　　　　　　　九十三年度易字第一九九號
　　公　訴　人　臺灣臺中地方法院檢察署檢察官
　　被　　　告　乙○○
右列被告因違反商標法案件，經檢察官聲請簡易判決處刑（九十三年度偵字第五六七
六號），本院臺中簡易庭認不宜以簡易判決處刑，簽移本院刑事庭改依通常程序審理
，經本院合議庭裁定由受命法官獨任進行簡式審判程序，判決如左：
    主  文
乙○○明知為未得商標權人同意，於類似之商品，使用相同之註冊商標，有致相關消
費者混淆誤認之虞之商品而販賣，處拘役拾日，如易科罰金，以佰元折算壹日。
扣案仿冒如附表壹所示註冊商標之玩具電話壹支沒收之。
    事  實
一、乙○○係臺中市○區○○街十八號「新南興玩具店」之實際負責人，其明知如附
    表壹所示之商標圖樣，係日商三麗鷗股份有限公司（下稱三麗鷗公司），向我國
    經濟部中央標準局（現改為經濟部智慧財產局）申請註冊取得商標專用權（註冊
    號數、指定使用之商品及專用期限均詳如附表壹所載），尚在專用期間內，且未
    得商標權人同意，不得於類似之商品，使用相同之註冊商標圖樣，有致相關消費
    者混淆誤認之虞，竟意圖營利，於民國（下同）九十二年十二月下旬某日，自臺
    南見鴻玩具代理商處，以新台幣（下同）三十五元之價格，購入使用相同於如附
    表壹所示註冊商標圖樣之玩具電話一支後，旋即自同年十二月二十五日起，在上
    址店內，欲以五十元之價格販售予不特定人賺取差價牟利；惟尚未及賣出，旋於
    九十三年二月二十四日晚上七時二十分許，在上址店內為警當場查獲，並扣得仿
    冒如附表壹所示註冊商標圖樣之玩具電話一支。
二、案經三麗鷗公司訴請高雄市政府警察局苓雅分局報告臺灣臺中地方法院檢察署檢
    察官偵查聲請以簡易判決處刑，經臺中簡易庭移由本院普通刑事庭改依通常程序
    審理。
    理  由
一、右揭事實，業據被告乙○○坦承不諱，且經告訴代理人甲○○於警詢中指訴綦詳
    ，並有查獲仿冒如附表壹所示商標名稱及圖樣之玩具電話一支扣案可資佐證。再
    如附表壹所示之商標圖樣，已據三麗鷗公司在我國為註冊登記，取得使用於如附
    表壹所示之商品，與其他應屬於同一類一切商品之商標專用權，此有經濟部智慧
    財產局核發之中華民國商標註冊證影本一紙附於偵查卷宗可憑，扣案仿冒上開商
    標圖樣之玩具電話一支，係使用相同於他人註冊商標之仿冒品乙節，亦經三麗鷗
    公司委任之代理人臺灣國際專利法律事務所鑑定無訛，有鑑定報告書一紙在卷足
    稽。又查，如附表壹所示之商標圖樣，非僅於我國經濟部中央標準局註冊登記，
    受我國商標法保護外，尚為國際上及消費者等相關大眾所共知之商標，所販售之
    相關商品亦屬高價位商品，此與被告購入及欲賣出之價格相差懸殊，且被告販售
    上開商品以牟利為目的，對於其所販售之商品是否為消費者接受、暢銷與否，自
    當較一般消費者具有更高之注意能力，則其對於販售之商品印有如附表壹所示之
    商標圖樣，乃知名品牌之仿品，自無不知之理；本件事證明確，被告犯行洵堪認
    定。
二、按所謂「販賣」，並不以販入之後，復行賣出為必要，只須以營利為目的，購入
    或賣出，有一於此，其犯罪即已完成，均不得視為未遂（最高法院二十五年非字
    第一二三號判例及三十七年六月二十三日院解字第四○七七號解釋參照）。是本
    件被告意圖營利，販入仿冒相同於三麗鷗公司如附表壹所示註冊商標圖樣之玩具
    電話一支，其行為即屬販賣，核係觸犯商標法第八十二條之販賣仿冒商標商品罪
    （按商標法已於九十二年五月二十八日修正公布，並明定自公布日起六個月即九
    十二年十一月二十八日生效，其中修正前第六十三條販賣仿冒商標商品罪，修正
    後為第八十二條，法定刑同為一年以下有期徒刑、拘役或科或併科新台幣五萬元
    以下罰金，本件被告犯罪係在新法修正公布後，自應依修正後商標法第八十二條
    論處，附此敘明）。爰審酌被告販賣仿冒商品之數量僅有一支，且尚未販出，犯
    罪所生之危害甚微，且犯後復坦承犯行，態度良好等一切情狀，量處如主文所示
    之刑，並諭知易科罰金之折算標準。扣案仿冒如附表壹所示註冊商標之玩具電話
    一支，係被告犯本罪所意圖販賣而持有之物，不問屬於犯人與否，均應依商標法
    第八十三條規定宣告沒收之。
三、公訴意旨另以：被告明知「小叮噹」、「哈姆太郎」商標圖案及文字，業經日商
    小學館股份有限公司（下稱小學館公司）及群英社國際股份有限公司（下稱群英
    社公司）向我國經濟部中央標準局註冊登記取得指定用於各種玩具、玩偶、洋娃
    娃及其他應屬本類等商品之商標專用權，且仍在專用期間，竟基於意圖營利之犯
    意，於九十二年十二月間，向不詳姓名年籍之人，以每件小叮噹玩偶一至三百元
    不等之價格，販入未經商標專用權人小學館公司等同意而使用「小叮噹」、「哈
    姆太郎」商標圖案及文字之玩具、存錢筒及洞洞樂等商品後，自九十二年十二月
    間起，在上址「新南興玩具店」內，以三百四十九元不等之價格，出售予不特定
    顧客，致與小學館公司等所生產之同類商品產生混淆；因認此部分行為，亦涉犯
    違反商標法第八十二條之罪嫌云云。然公訴人認被告此部分行為亦涉有違反商標
    法第八十二條之罪嫌，無非以卷附「小叮噹」、「哈姆太郎」之經濟部智慧財產
    局商標資料檢索表各一紙、扣案物之照片五幀及扣案之玩偶、存錢筒、玩具電話
    及洞洞樂等商品為其主要論據；惟查，扣案如附表貳所示之商品，經遍查全卷，
    並無任何商標專用權人指述該些商品係侵害渠等之商標專用權，且扣案如附表貳
    編號一至三所示之洞洞樂商品，雖該商品外包裝紙上印有「小叮噹」及「哈姆太
    郎」之圖形，惟審究上開二商標專用權公司向我國智慧財產局註冊登記取得指定
    之專用商品名稱中，並無洞洞樂之相同或相類似商品；再被告販入如附表貳編號
    四至六所示之商品係以小叮噹作為造型，構成該商品之主要而顯著之部份，此有
    本院九十三年六月九日勘驗時所拍攝之照片在卷可按，該玩具電話、存錢筒及玩
    偶之設計，依社會一般通念，顯係其重要造型而非表彰商品來源之商標甚明。又
    商標之功能，在於表彰商品之來源及保證商品之品質，而商標法所稱之「商標使
    用」，係指為行銷之目的，將商標使用於商品或其包裝、容器等物件上，而持有
    、陳列或散布，商標法第六條規定甚明，依上開扣案如附表貳所示商品之照片所
    示，其上並無任何商標或字樣。故被告販入之該些商品雖有以上開商標之圖型作
    為造型，然並非作為商標使用，足堪認定。且「商標法第六十二條所保護之商標
    專用權，限於其平面之圖樣或所用之文字、圖形、記號（見同法第四條）而不及
    於近似該商標之商品形狀。故若僅製造形狀近似於他人註冊商標之立體商品而未
    使用相同或近似於他人註冊商標之圖樣者，雖或成立民事上之侵權行為（不正當
    競爭）但尚難以仿冒商標罪論擬」（七十五年度臺上字第六二○一號裁判要旨參
    照）。又商標法上開條文，基於罪刑法定主義，並不包括商標商品化或商標立體
    化商品等類型，被告行為與商標法第八十二條所定之犯罪構成要件難謂相符；惟
    被告被訴此部分販售之罪行，果若成立，則與被告前揭論罪科刑部分，有裁判上
    一罪之連續犯關係，爰不另為無罪之諭知。
據上論斷，應依刑事訴訟法第四百五十二條、第二百七十三條之一第一項、第二百九
十九條第一項前段，商標法第八十二條、第八十三條，刑法第二條第一項前段、第十
一條、第四十一條第一項前段，罰金罰鍰提高標準條例第二條，判決如主文。
中      華      民      國    九十三    年      七      月      八      日
                                    臺灣臺中地方法院刑事第十三庭
                法  官  許  月  馨
右正本證明與原本無異。
如不服本判決，應於判決送達後十日內向本院提出上訴狀，上訴於臺灣高等法院臺中
分院（須附繕本）。
                                        書記官
中      華      民      國    九十三    年      七      月      八      日
附錄本判決論罪科刑之法條：
修正後商標法第八十二條：
明知為前條商品而販賣、意圖販賣而陳列、輸出或輸入者，處一年以下有期徒刑、拘
役或科或併科新台幣五萬元以下罰金。
